---
title: "Introducción a MCA"
output: rmarkdown::html_vignette
vignette: >
  %\VignetteIndexEntry{Introduction to MCA}
  %\VignetteEngine{knitr::rmarkdown}
  \usepackage[utf8]{inputenc}
fig_width: 10
fig_height: 4 
---

Vamos a ver como utilizar con R un conjunto de funciones que nos permiten hacer evaluación multicriterio con datos espaciales desde R. Las funciones son:

- **EMC_var2crit** Para convertir variables en criterios
- **EMC_pesos_criterios** Para calcular los pesos de los diversos criterios
- **EMC_combinacion** Para calcular la adecuación con el método de combinación lineal
- **EMC_topsis** Para calcular la adecuación con métodos de distancia al punto ideal

### Librería y datos

```{r}
library(alonsaRp)
```
Creamos la matriz de alternativas que contiene 4 alternativas para 3 criterios (pendiente, distancia a un espacio natural y distancia a una carretera en kilómetros:

```{r}
variables <-data.frame(cbind(c(18, 10, 14, 8),
                          c(4, 8, 2, 3),
                          c(22, 28, 18, 30)))

names(variables) <- c("Pendiente", "Espacio", "Carretera")
```

date cuenta de que la orden {\tt cbind} "pega" columnas para formar una matriz.

### Obtención de los criterios

La función **EMC_var2crit** permite convertir variables en criterios pasándole un vector con los valores de la variable, y otro con los valores del criterio, correspondientes a un gráfico que relaciona ambos como los siguientes. 

```{r, echo=FALSE, fig.height = 4, fig.width = 12}
par(mfrow=c(1,3))
plot(c(0,20,90),c(100,0,0), type="l", xlab="Pendiente (grados)",ylab="Criterio de pendiente", cex.axis=1.4,cex.lab=1.4)
plot(c(0,10,50),c(0,100,100), type="l", xlab="Distancia a espacio natural", ylab="Criterio de distancia a espacio", cex.axis=1.4,cex.lab=1.4)
plot(c(0,32,50),c(100,0,0), type="l", xlab="Distancia a carretera (km)",ylab="Criterio de distancia a carretera", cex.axis=1.4,cex.lab=1.4)
```

En cada caso puedes ver cuales son los puntos de inflexión. Vamos a crear un data.frame para los criterios copiándolo del de las variables

```{r}
criterios <- variables
criterios[,1] <-EMC_var2crit(variables[,1], var=c(0,20,100), cri=c(100,0,0))
criterios[,2] <-EMC_var2crit(variables[,2], var=c(0,10,100), cri=c(0,100,0))
criterios[,3] <-EMC_var2crit(variables[,3], var=c(0,32,100), cri=c(100,0,0))
variables
criterios
```

### Obtenemos los pesos 

Vamos a obtener los pesos por el método de clasificación:

```{r}
pesos1 <- EMC_pesos_criterios(names(criterios))
pesos1
```

tasación simple a partir de un vector que mide al importancia de los diferentes criterios:

```{r}
pesos2 <- EMC_pesos_criterios(names(criterios), importancia=c(100,50,40))
pesos2
```

y jerarquía analítica a partir de la matriz de comparación por pares:

```{r}
mcp <- rbind(c(1,3,7),
             c(1/3,1,5),
             c(1/7,1/5,1))
mcp

pesos3 <- EMC_pesos_criterios(names(criterios), matriz=mcp)
pesos3
```

### Cálculo de adecuación

Con estos resultados ya podemos obtener la adecuación para cada alternativa con combinación lineal. Vamos a utilizar los pesos obtenidos con el procedimiento de jerarquía analítica. Como la función correspondiente devuelve varias cosas, es necesario especificar cual de ellas contiene los pesos:


```{r}
EMC_combinacion(criterios, w=pesos3$w)
```

A continuación obtenemos la adecuación mediante técnicas basadas en la distancia al punto ideal:

```{r}
EMC_topsis(criterios, w=pesos3$w)
```

### Con capas raster

Para hacer algo similar con capas raster deberás cargar las capas de las variables con la función `raster` de la librería `raster` desde ficheros GeoTiff o Img. Una vez que las tengas, deberás pasarlas a un objeto  `SpatialGridDataFrame` llamado `capas`.

El `slot` `data` del objeto `capas` será un `data.frame` similar a `variables`, aunque con muchas más filas, con el que puedes calcular la adecuación. 

Para añadir los resultados de adecuación a  `capas` basta con que escribas, por ejemplo:

```{r, eval=FALSE}
capas$adecuacion <- EMC_combinacion(criterios, w=pesos3$w)
```

